臺灣板橋地方法院民事判決　九十一年訴字第一三五號
　　原　　　告　乙○○
　　訴訟代理人　甲○○
　　被　　　告　丙○○
右當事人間請求損害賠償事件，本院判決如左：
    主    文
被告應給付原告新台幣壹佰肆拾捌萬柒仟參佰玖拾貳元，及自民國九十年五月二十三
日起至清償日止，按年息百分之五計算之利息。
原告其餘之訴駁回。
訴訟費用由被告負擔五分之二；餘由原告負擔。
本判決第一項於原告以新台幣肆拾玖萬陸仟元供擔保後，得假執行。
原告其餘假執行之聲請駁回。
    事實及理由
一、本件被告經合法通知，未於言詞辯論期日到場，核無民事訴訟法第三百八十六條
    所列各款情形，爰依原告之聲請，由其一造辯論而為判決。
二、按訴狀送達後，原告不得將原訴變更或追加他訴。但擴張或減縮應受判決之聲明
    者不在此限，民事訴訟法第二百五十五條第一項第三款定有明文。本件原告原起
    訴主張被告應給付原告新台幣（下同）三百九十四萬二千八百一十二元，及自起
    訴狀繕本送達被告翌日起至清償日止，按年息百分之五計算之利息。嗣後則變更
    聲明，車輛毀損部分三萬七千二百五十元不予請求，核其性質，應屬減縮應受判
    決之聲明，揆諸首揭法條規定，自應准許，合先敘明。
三、原告主張：被告丙○○係營業小客車司機，於民國八十九年十一月十九日凌晨零
    時十分許，酒後駕駛車號Ｃ八─五一九號營業小客車，逆向行駛於臺北縣永和市
    ○○路上，直接衝撞對向駛來由原告騎乘之車號ＵＦＢ─八九０號輕機車，致原
    告受有左大腿股骨開放性骨折、左下腿脛骨粉碎性骨折、顏面多處撕裂傷、頭部
    外傷、出血性休克等傷害，雖經送醫治療後，左膝仍留有永久性功能傷殘之重傷
    害，案經原告訴由臺北縣警察局永和分局移送臺灣板橋地方法院檢察署檢察官偵
    查起訴，並經本院以九十年度交易字第一六七號判處被告有罪確定，爰依侵權行
    為之法律關係，請求被告賠償醫療費計六萬五千零九十二元；原告一年間無法從
    事美容工作之損失，每月為六萬元，一年合計為七十二萬元；又原告因腳部受傷
    ，無法長時間站立，致原告每日工作之時數縮短，請求被告賠償減少勞動能力之
    損失一年六個月計一百零八萬元；及增加生活上支出計看護費二萬八千五百元、
    助行器一千二百元、四腳柺六百元、補養品一萬零一百七十元及精神慰撫金二百
    萬元。並聲明(一)被告應給付原告三百九十萬五千五百六十二元及自起訴狀繕本送
    達被告之翌日即九十年五月二十三日起至清償日止，按年息百分之五計算之法定
    利息。(二)願供擔保請准宣告假執行。
四、原告主張之事實，業據其提出天主教耕莘醫院永和分院診斷書影本及正本各一件
    、醫療費用收據影本九件、免用統一發票收據影本九件、證明書一件等為證；而
    被告丙○○係營業小客車司機，為從事駕駛業務之人，於八十九年十一月十九日
    晚間十一時許飲酒後，卻仍駕駛車號Ｃ八─五一九號營業小客車，沿臺北縣永和
    市○○路往臺北市方向行駛，於翌日（十一月十九日）凌晨零時十分許，行經永
    和市○○路○段一五０號前時，因酒後疲倦打瞌睡而疏於注意，致所駕駛之營業
    小客車失控衝入對向車道，迎面撞及對向駛來由原告騎乘後載訴外人宋黛齡之車
    號ＵＦＢ─八九０號輕機車，致原告與宋黛齡當場人車倒地。原告因此受有左大
    腿股骨開放性骨折、左下腿脛骨粉碎性骨折、顏面多處撕裂傷、頭部外傷、出血
    性休克等傷害，雖經送醫治療後，左膝仍留有永久性功能傷殘之重傷害，案經原
    告訴由臺北縣警察局永和分局移送臺灣板橋地方法院檢察署檢察官偵查後，以九
    十年度偵字第五０二號提起公訴，並經本院以九十年度交易字第一六七號判處被
    告應執行有期徒刑十月確定等情，此亦經本院調閱九十年度交易字第一六七號卷
    宗查明無訛。被告則未於言詞辯論期日到場，復未提出任何書狀或作何聲明。
五、按汽車駕駛人飲酒後其吐氣所含酒精成分超過每公升０‧二五毫克以上者，不得
    駕車。汽車行駛時，駕駛人應注意車前狀況，並隨時採取必要之安全措施。又汽
    車在雙向二車道行駛時，均應在遵行車道內行駛，在劃有分向限制線之路段，不
    得駛入來車之車道內。道路交通安全規則第一百十四條第二款、第九十四條第三
    項、第九十七條第一款、第二款分別定有明文。本件被告於飲酒後其吐氣所含酒
    精成分超過每公升０‧二五毫克以上，仍駕駛汽車且未注意車前狀況，並在雙向
    二車道行駛時，未遵行車道內行駛，在劃有分向限制線之路段，駛入來車之車道
    內，撞及原告所騎乘之機車，致原告受有前揭之傷害，依前開說明，被告對於本
    件車禍之發生有過失，且其過失與原告所受之傷害有因果關係甚明，則原告主張
    被告不法侵害原告之身體，應負侵權行為之損害賠償責任等情，即堪信為真實。
六、按因故意或過失不法侵害他人之權利者，負損害賠償責任；又不法侵害他人之身
    體或健康者，對於被害人因此喪失或減少勞動能力或增加生活上之需要時，應負
    損害賠償責任。又按不法侵害他人身體、健康者，被害人雖非財產上之損害，亦
    得請求賠償相當之金額，民法第一百八十四條第一項前段、第一百九十三條第一
    項、第一百九十五條第一項分別定有明文，本件被告因過失不法侵害原告之身體
    或健康等情，業如前述，其對於原告因而所受之損害，自應負賠償責任。至原告
    請求被告賠償之各項費用，是否應予准許，分述如次：
    (一)醫療費用部分：原告主張伊因本件車禍受傷後，支出之醫療費用計六萬五千零
      九十二元之事實，業據其提出天主教耕莘醫院永和分院診斷書影本一件、醫療
      費用收據影本九件等為證；查上開醫療費用均係扣除全民健康保險給付後自行
      負擔之必要費用，核其請求於法相合，均應准許。
    (二)無法工作及減少勞動能力之損失部分：查原告主張其原從事美容工作，每月收
      入約六萬元等情，業據其提出證明書一件，並經證人即台北縣永和市豫溪里里
      長簡炳南於本院審理中到庭結稱：「原告於六十六年就到本里從事美髮工作。
      他工作收入約有六萬元左右，我根據他在本里工作生意不錯，受到里民的認同
      。他也僱用一個工人，從他的收入及開銷來看，壹個月六萬元應沒有問題。壹
      個月平均六萬元應該是有的。」等語屬實，固堪信原告之主張為真實；惟原告
      無法工作及減少勞動能力之程度及期間，依原告所提出之天主教耕莘醫院永和
      分院診斷書之記載：原告接受手術治療期間係自八十九年十一月十九日起至同
      年十二月四日止；出院後左膝因韌帶軟弱無力，無法從事負重激烈活動，預後
      治療期間約一年等語，有上開診斷書一紙在卷可憑。則計算原告無法工作之期
      間應自八十九年十一月十九日起至同年十二月四日止計十六日，而減少勞動能
      力之期間則為一年；至其減少勞動能力之程度，本院依上開診斷書之記載認其
      勞動能力在上開一年期間內應減少二分之一，原告主張其受傷後減少勞動能力
      之程度為百分之七十五，尚嫌無據；準此，原告所得請求無法工作之損失應為
      三萬二千元（即十六日除以三十日，再乘以六萬元，元以下四拾五入）；減少
      勞動能力之損失為三十六萬元（即六萬元乘以十二個月，再乘以二分之一）。
      準此，原告所得請求之無法工作及勞動能力減少之損失於三十九萬二千元範圍
      內為有理由，應予准許，逾此金額之請求，即非有據，應予駁回。
    (三)增加生活上支出部分：原告主張其因本件車禍受傷，而增加生活上支出計看護
      費二萬八千五百元、助行器一千二百元、四腳柺六百元、補養品一萬零一百七
      十元等情，業據其提出免用統一發票收據影本九件為證，本院經核除補養品一
      萬零一百七十元部分，原告並未證明係必要之費用，其請求於法不合外，其餘
      部分共計三萬零三百元，均屬必要之費用，原告之請求在此範圍內應予准許，
      逾此部分則應予駁回。
    (四)精神傷害慰撫金部分：本件被告因過失侵害原告之身體、健康，有原告所提之
      診斷證明書一件為證，依上開規定，原告自得請求非財產上之損害賠償。本院
      斟酌原告原經營美容工作，每月營業收入約達六萬元，被告則從事營業小客車
      之駕駛工作等兩造之經濟、資力、身分、地位，並被告酒後駕車，不遵守交通
      規則，造成原告受有左大腿股骨開放性骨折、左下腿脛骨粉碎性骨折、顏面多
      處撕裂傷、頭部外傷、出血性休克等傷害，雖經送醫治療後，左膝仍留有永久
      性功能傷殘之重傷，其身體、心理上所遭受之打擊甚鉅，所受創傷亦非短時間
      內所得復原等一切情狀，認以原告請求非財產上損害賠償即慰撫金二百萬元，
      猶屬過高，應予核減為一百萬元為適當。是原告依侵權行為之法律關係，請求
      被告賠償原告精神慰撫金在一百萬元之範圍內為有理由。逾此部分之金額尚非
      適當，應予駁回。
七、綜上所陳，原告本於侵權行為法律關係請求被告負損害賠償責任，其請求在一百
    四十八萬七千三百九十二元範圍內，且加計自起訴狀繕本送達被告之翌日即九十
    年五月二十三日起至清償日止，按年息百分之五計算之法定利息之範圍內為有理
    由。逾此部分之金額尚非適當，應予駁回。
八、原告陳明願供擔保，聲請宣告假執行，經核其勝訴部份，合於法律之規定，爰酌
    定相當之擔保金額宣告之；其餘假執行之聲請，因訴之駁回而失所依附，不予准
    許。
九、結論：本件原告之訴，為一部有理由，一部無理由，並依民事訴訟法第三百八十
    五條第一項前段、第七十九條但書、第三百九十條第二項，判決如主文。
中　　　華　　　民　　　國　　九十一　　年　　　五　　　月　　　十　　　日
                                臺灣板橋地法院民事第三庭
~B法　　　官　林春長
右為正本，係照原本作成。
如對本判決上訴，須於判決送達後廿日內向本院提出上訴狀
中　　　華　　　民　　　國　　九十一　　年　　　五　　　月　　　十　　　日
~B法院書記官　朱家惠
